【裁判字號】    98,苗小,214
【裁判日期】    981022
【裁判案由】    返還不當得利
【裁判全文】
臺灣苗栗地方法院民事裁定             98年度苗小字第214號
原      告  甲○○
被      告  丙○○
訴訟代理人  許博堯律師
複  代理人  乙○○
上列當事人間請求返還不當得利事件，本院裁定如下：
    主  文
原告之訴及假執行之聲請均駁回。
訴訟費用新臺幣壹仟元由原告負擔。
    理  由
一、按關於請求給付金錢或其他代替物或有價證券之訴訟，其訴
    訟標的金額或價額在新臺幣（下同）100,000 元以下者，適
    用本章所定之小額程序；又當事人不得為適用小額程序而為
    一部請求。但已向法院陳明就其餘額不另起訴請求者，不在
    此限，民事訴訟法第436 條之8 及第436 條之16分別定有明
    文。考其小額訴訟程序不得為一部請求之立法意旨，係在於
    避免原告就不屬於小額事件之請求，割裂而為一部請求，利
    用小額程序，適用特別規定，除增加法院之案件負擔外，影
    響小額程序功能之發揮，並影響被告程序上權益之保護。惟
    原告如已向法院陳明就其餘額不另起訴請求者，就被告權益
    影響而言，充其量仍在小額聲明之限度內，法院自無從拒絕
    原告選擇採用簡便、迅速、經濟之訴訟程序獲致紛爭解決之
    權利，此亦為本條但書所由設。再者，當事人違反上開規定
    適用小額程序，而為一部請求者，依「辦理民事訴訟事件應
    行注意事項」第206 點規定，應認屬民事訴訟法第249 條第
    1 項第6 款「起訴不備其他要件」之情形，應以裁定駁回訴
    訟，合先敘明。
二、經查，本件原告起訴主張伊於民國71年7 月26日生得訴外人
    何美姮，何美姮於74年11月4 日經被告收養為養女，故被告
    依法負有扶養何美姮之義務。然何美姮於82年3 月8 日至83
    年9 月8 日間寄居在新社鄉原告住址，期間原告為照顧何美
    姮，共支出生活費、學雜費及課輔費合計100,000 元，爰依
    民法不當得利之法律關係提起本件訴訟，請求判命被告應返
    還不當得利100,000 元及自98年4 月1 日至清償日止，按年
    息百分之5 計算之利息，並陳明願供擔保請准宣告假執行等
    語（見本院卷第32、33頁）。是本件為請求給付100,000 元
    以下金錢之訴訟，依上開法條規定，係適用小額訴訟程序。
三、惟查，原告除對被告提起本件訴訟外，另於98年3 月6 日向
    臺灣台中地方法院提起民事訴訟，請求被告應返還何美姮自
    83 年9月起至85年3 月9 日止共計18個月寄居原告住所，而
    由原告提供之生活費、扶養費共138,000 元之不當得利，此
    有本院依職權核閱臺灣臺中地法院豐原簡易庭98年度豐簡字
    第229 號卷宗無誤；甚且，原告復於98年4 月27日以民事調
    解代起訴狀向本院陳明：被告應再給付原告297,334 元，包
    括何美姮86年9 月1 日至88年2 月28日共計18個月之生活費
    139,500 元，以及86年至87年就讀仁德護校之學雜費等共
    157,834 元之不當得利（見本院卷第36、37頁）。由此足見
    ，本件原告請求被告應給付82年3 月8 日至83年9 月8 日止
    原告照顧何美姮所支出之100,000 元不當得利，核屬一部請
    求。又本院於98年10月8 日言詞辯論程序當庭闡明是否就餘
    額不另起訴請求，原告仍陳稱：98年4 月27日民事調解代起
    訴狀沒有要在本件追加，是另案起訴的，對本件同一法律關
    係之其他扶養費及教育費仍要請求，因這是不同的時間，所
    以以分割請求方式對法院比較好判斷等語（見本院卷第160
    、161 頁）。從而，揆之上開規定及說明，原告起訴所為本
    件請求違反民事訴訟法第436 條之16規定，應以裁定駁回；
    原告之訴既經駁回，其假執行之聲請亦失所附麗，爰併駁回
    之。
三、綜上，原告之訴不合法，爰依民事訴訟法第436 條之23、第
    436 條第2 項、第249 條第1 項第6 款、第95條、第78條，
    裁定如主文。
中    華    民    國    98    年    10    月    22    日
                  苗栗簡易庭法  官  游 欣 怡
以上正本係照原本作成。
如不服本裁定應於送達後10日內向本院提出抗告狀，並繳納抗告
費新臺幣1,000元。
                            書記官  張 宏 賓
中    華    民    國    98    年    10    月    22    日

司法院資訊處製作；財團法人民間司法改革基金會備份。
